【裁判字號】    97,訴,716
【裁判日期】    970530
【裁判案由】    毒品危害防制條例
【裁判全文】
臺灣基隆地方法院刑事判決               97年度訴字第716號
公  訴  人  臺灣基隆地方法院檢察署檢察官
被      告  乙○○
上列被告因違反毒品危害防制條例案件，經檢察官提起公訴（97
年度毒偵字第1000號），被告並為有罪陳述，本院合議庭乃裁定
由受命法官獨任以簡式審判程序進行審理，並判決如下：
    主  文
乙○○施用第一級毒品，累犯，處有期徒刑柒月。
    事  實
一、前案紀錄：
  (一)乙○○前因初犯施用毒品案件，經觀察、勒戒後，認無繼續
    施用毒品之傾向，於民國89年2 月3 日經釋放出所，並由臺
    灣基隆地方法院檢察署檢察官於89年2 月9 日，以89年度毒
    偵緝字第45號為不起訴處分確定。
  (二)又分別因(甲)二犯施用毒品案件，經觀察、勒戒後，認有繼續
    施用毒品之傾向，經法院裁定強制戒治（俟89年11月24日始
    因停止戒治並付保護管束而經釋放出所；乃管束期間猶未屆
    滿，乙○○旋三犯施用毒品案件如後開(丙)之所述，其停止戒
    治處分遂經撤銷，90年6 月6 日二度入所執行所餘戒治期間
    ，迨90年11月13日始因完成毒癮戒斷療程而經釋放出所），
    並由臺灣基隆地方法院檢察署檢察官聲請以簡易判決處刑，
    經本院於89年7 月18日，以89年度瑞簡字第72號判決有期徒
    刑六月確定；(乙)違反野生動物保育法案件，經臺灣高等法院
    於90年3 月14日，以89年度上訴字第4195號判決有期徒刑四
    月確定；(丙)三犯施用毒品案件（其強制戒治則與二犯施用毒
    品之戒治處分合併執行），由臺灣基隆地方法院檢察署檢察
    官提起公訴，經本院於90年6 月28日，以90年度訴字第329
    號判決有期徒刑八月、六月，應執行有期徒刑一年確定。所
    犯(乙)(丙)二案，則經合併定其應執行刑為有期徒刑九月（臺灣
    高等法院90年度聲字第2597號裁定），再與所犯(甲)案合併計
    算執行期間，90年11月13日發監執行、92年4 月4 日假釋出
    監；乃保護管束期間猶未屆滿，乙○○旋因違反保安處分執
    行法且其情節重大，致由原執行機關檢具撤銷假釋報告表陳
    請法務部函准辦理撤銷假釋，並於93年12月1 日再經發監執
    行前案殘刑，迨94年3 月14日始執行完畢（構成累犯）。
  (三)其後，復分別因(丁)於前揭(二)(甲)所述之強制戒治執行完畢經釋
    放出所以後之五年以內，再犯施用毒品案件（四犯施用毒品
    案件；施用毒品時間：自93年4 月1 日起，至93年10月14日
    止），由臺灣基隆地方法院檢察署檢察官提起公訴，經本院
    於94年1 月5 日，以93年度訴字第524 號判決有期徒刑十月
    、七月，應執行有期徒刑一年四月確定；(戊)五犯施用毒品案
    件，由臺灣基隆地方法院檢察署檢察官提起公訴，經本院於
    94年6 月24日，以94年度訴字第467 號判決有期徒刑十一月
    、四月，應執行有期徒刑一年二月確定。所犯(丁)(戊)二案，則
    經合併定其應執行刑為有期徒刑二年五月（本院94年度聲字
    第716 號裁定），94年6 月30日發監執行、96年6 月30日執
    行完畢（構成累犯）。
  (四)繼而復六犯施用毒品案件（施用毒品時間：96年10月6 日）
    ，由臺灣基隆地方法院檢察署檢察官提起公訴，經本院於97
    年4 月23日，以97年度訴字第65號判決有期徒刑九月確定，
    惟迄未發監執行（尚不構成累犯）。
二、本案事實：
    乙○○猶不思戒除毒癮，復基於同時施用第一級毒品海洛因
    及第二級毒品甲基安非他命之犯意，於96年12月31日上午10
    時，在臺北縣雙溪鄉火車站之公共廁所內，將海洛因及甲基
    安非他命混合後置入玻璃球吸食器內燒烤加熱使生霧化白煙
    再以口鼻吸食，藉以同時施用第一級毒品海洛因暨第二級毒
    品甲基安非他命1 次。乃為警於96年12月31日下午2 時30分
    ，在臺北縣雙溪鄉上林村內平林1 之1 號附近盤檢查獲，經
    採其尿液送驗，結果呈嗎啡（海洛因代謝後尿液檢出成份）
    、甲基安非他命陽性反應，始悉上情。
三、案經臺北縣政府警察局瑞芳分局移送臺灣基隆地方法院檢察
    署檢察官偵查起訴。
    理  由
壹、程序事項
    本案被告乙○○所犯者非為死刑、無期徒刑、最輕本刑為三
    年以上有期徒刑之罪或高等法院管轄之第一審案件，其於準
    備程序進行中，先就被訴事實為有罪之陳述，經告知其簡式
    審判程序之旨，並聽取公訴人、被告之意見後，本院業已依
    刑事訴訟法第二百七十三條之一第一項規定，裁定由受命法
    官獨任以簡式審判程序進行本案之審理。
貳、實體事項
一、前揭事實業據被告乙○○於本院審理時坦承在卷；且被告如
    本判決事實欄二所載為警查獲而採集之尿液檢體，經送請臺
    灣檢驗科技股份有限公司以氣相層析質譜儀法為確認檢驗之
    結果，呈嗎啡（海洛因代謝後尿液檢出成份）、甲基安非他
    命陽性反應。此亦有臺灣檢驗科技股份有限公司97年1 月30
    日CH/2008/10870 號濫用藥物檢驗報告1 份，暨足與上開檢
    驗報告相對應之尿液檢體對照表1 件在卷可憑；參之以酵素
    免疫分析或薄層定性分析等方式為初步篩檢者，檢驗結果雖
    有相當程度偽陽性之可能，然以氣（液）相層析、質譜分析
    之儀器為交叉確認者，檢驗結果出現偽陽性之機率則極低，
    因而具有公信力，核足為對涉嫌人不利之認定；尤以「毒品
    施用後於尿液、血液中可檢出之最大時限，與施用劑量、施
    用頻率、施用方式、施用者飲水量之多寡、個人體質、代謝
    情況、檢體收集時間點及所用檢測方法之靈敏度等因素有關
    ，因個案而異。依據Clarke's Isolation Identification
    of Drugs第二版記載，血液中藥物之半衰期（濃度減半所需
    時間）分別為古柯鹼0.7-1.5 小時、海洛因3 分鐘（其代謝
    物為嗎啡2-3 小時）、嗎啡2-3 小時、大麻20-36 小時、安
    非他命12小時（當尿液偏酸性時，為4-8 小時）、甲基安非
    他命9 小時、Ketamine 2-4小時，而MDMA約8.49小時。一般
    於尿液中可檢出之最大時限，古柯鹼為施用後1-4 天、海洛
    因2-4 天、嗎啡2-4 天、大麻1-10天、安非他命1-4 天、甲
    基安非他命1-5 天、MDMA1-4 天、MDA 1-4 天、Ketamine2-
    4 天。」此復曾經行政院衛生署藥物食品檢驗局以92年7 月
    23日管檢字第0920005609號函釋在案。勾稽以觀，足見被告
    於本院審理時之任意性自白，與事實相符，堪可採信。再者
    ，被告查有如本判決事實欄一所載施用毒品之前案紀錄。觀
    諸卷附臺灣高等法院被告前案紀錄表、不起訴處分書、刑事
    判決內容即明。從而，本案事證明確，被告於初犯施用毒品
    案件之五年以內，再犯施用毒品之犯行，堪可認定，應依法
    論科。
二、論罪科刑：
  (一)查海洛因、安非他命類分別係毒品危害防制條例所列管之第
    一級、第二級毒品，此為該條例第二條第二項第一款、第二
    款所明定。按犯毒品危害防制條例第十條之罪（施用毒品罪
    ）者，檢察官應聲請法院裁定，令被告入勒戒處所觀察、勒
    戒，經勒戒處所陳報，認受觀察、勒戒人無繼續施用毒品傾
    向者，應即釋放，並為不起訴之處分；認有繼續施用毒品傾
    向者，即應聲請法院裁定令入戒治處所強制戒治，俟強制戒
    治期滿釋放，再為不起訴之處分。惟依上揭規定觀察勒戒或
    強制戒治執行完畢釋放後，五年內再犯毒品危害防制條例第
    十條之罪（施用毒品罪）者，檢察官即應依法追訴，毒品危
    害防制條例第二十條第一項、第二項、第二十三條第二項分
    別定有明文。
  (二)核被告於初犯施用毒品案件以後之五年以內，再犯施用第一
    級毒品海洛因、第二級毒品甲基安非他命之行為，係犯毒品
    危害防制條例第十條第一項之施用第一級毒品罪及同條第二
    項之施用第二級毒品罪。被告施用毒品前、後持有第一級毒
    品海洛因、第二級毒品安非他命類（安非他命、甲基安非他
    命）之低度行為，各應為其施用第一級、第二級毒品之高度
    行為所吸收，均不另論罪。
  (三)查起訴書雖誤繕被告施用毒品之時間、地點，然此業據蒞庭
    檢察官於未變動其社會基本事實同一性之前提下，當庭更正
    如本判決事實欄之所載，此有本院審判筆錄在卷可稽；核此
    更正範圍，亦無礙於原起訴所特定之事實。本於檢察一體之
    原則，本院當以蒞庭檢察官所到庭更正者，為起訴所指之犯
    罪時、地。
  (四)被告係將海洛因及甲基安非他命混合後置入玻璃球吸食器內
    燒烤加熱使生霧化白煙再以口鼻吸食，藉以同時施用第一級
    毒品海洛因暨第二級毒品甲基安非他命，觸犯構成要件不相
    同之法條罪名，為異種想像競合犯，應依刑法第五十五條規
    定，從一較重之毒品危害防制條例第十條第一項之施用第一
    級毒品罪名處斷。
  (五)被告查有如本判決事實欄一(二)(三)所載之犯罪科刑及刑之執行
    情形，此有臺灣高等法院被告前案紀錄表在卷可考。乃於前
    案有期徒刑執行完畢後，五年以內，故意再犯本起最重本刑
    有期徒刑以上之罪，為累犯，應依刑法第四十七條第一項規
    定，加重其刑。
  (八)本院審酌被告犯罪之動機、吸食頻率、曾有施用毒品之前科
    仍不知戒除，惟慮及其犯後坦承犯行、所犯乃戕害自己身心
    健康，尚未危及他人等一切情狀，量處如主文所示之刑。末
    以，犯罪在96年4 月24日以前，且所犯復非「中華民國九十
    六年罪犯減刑條例第三條第一項所列各罪且經宣告死刑、無
    期徒刑或逾有期徒刑一年六月之刑」者，方得適用中華民國
    九十六年罪犯減刑條例第二條第一項第三款減其刑期或金額
    二分之一。茲就本案而論，被告實行犯罪之時間，既係96年
    12月31日（詳如前述），則其當與旨揭減刑要件不符，而無
    從邀此減刑之寬典。從而，本案尚不在應適用中華民國九十
    六年罪犯減刑條例第二條第一項第三款規定予以減刑之列，
    併此指明。
據上論斷，應依刑事訴訟法第二百七十三條之一第一項、第二百
九十九條第一項前段，毒品危害防制條例第二十三條第二項、第
十條第一項、第二項，刑法第十一條前段、第五十五條、第四十
七條第一項，判決如主文。
本案經檢察官甲○○到庭執行職務。
中    華    民    國    97    年    5     月    30    日
                  刑事第四庭法  官  王慧惠
以上正本證明與原本無異。
如不服本判決應於收受本判決後10日內向本院提出上訴書狀，其
未敘述上訴理由者，並得於提起上訴後10日內向本院補提理由書
狀（均須按他造當事人之人數附繕本）「切勿逕送上級法院」。
中    華    民    國    97    年    5     月    30    日
                            書記官  王一芳
附錄論罪法條：
毒品危害防制條例第10條第1項、第2項
施用第一級毒品者，處 6 月以上 5 年以下有期徒刑。
施用第二級毒品者，處 3 年以下有期徒刑。


司法院資訊處製作；財團法人民間司法改革基金會備份。
